【裁判字號】    97,交聲,1888
【裁判日期】    980323
【裁判案由】    聲明異議
【裁判全文】
臺灣高雄地方法院交通事件裁定        97年度交聲字第1888號
原處分機關  交通部公路總局高雄區監理所
異  議  人  甲○○
上列受處分人因聲明異議案件，對於交通部公路總局高雄區監理
所97年7 月18日所為之處分（原處分：高監自裁字第裁80-NO000
0000號）所為之處分，聲明異議，本院裁定如下：
    主  文
異議駁回。
    理  由
一、聲明異議意旨略以：異議人於民國95年1 月4 日晚間7 時32
    分因駕駛其所有車牌號碼US-1493 號自小客車，行經高雄縣
    林園鄉○○路與鳳林路口時，因使用註銷之牌照行駛經警製
    單舉發，並經原處分機關裁處新台幣（下同）10,800元罰緩
    ，惟依道路交通管理處罰條例第12條第1 項第4 款之規定，
    使用註銷之牌照行駛，最低可處3,600 元罰鍰，監理所逕予
    裁處最高額罰鍰，顯然過重；且異議人使用註銷之牌照行駛
    所有罰緩均已繳納，如今再接獲高額罰單，此有一事不二罰
    之違誤，原處分裁處程序不合法，而請求撤銷原處分等語。
二、按汽車有使用吊銷、註銷之牌照行駛者，處汽車所有人新臺
    幣3,600 元以上10,800元以下罰鍰，並禁止其行駛；系爭牌
    照扣繳之，道路交通管理處罰條例第12條第1 項第4 款及同
    條第2 項定有明文。違反道路交通管理事件行為人，未依規
    定自動繳納罰鍰，或未依規定到案聽候裁決，處罰機關應依
    基準表於通知單送達且逾越應到案期限60日之3 個月內逕行
    裁決之，違反道路交通管理事件統一裁罰基準及處理細則第
    44 條第1 項訂有明文。
三、異議人即受處分人甲○○於前揭時間、地點，駕駛車牌號碼
    US-1493 號自小客車，因使用註銷之牌照行駛，原處分機關
    因而裁處異議人18,000元罰鍰之情，業經異議人坦認在卷，
    復有高雄縣政府警察局NO0000000號舉發違反道路交通管理
    事件通知單及交通部公路總局高雄區○○○○○道路交通管
    理事件裁決書各1 紙（見本院卷第5 、6 頁）在卷可稽，此
    部份之事實堪可認定。本件異議人雖認原處分機關逕處以罰
    鍰最高額之10,800元之處分，明顯違反比例原則云云。惟查
    :
（一）依道路交通管理處罰條例第92條第3 項之授權所訂定之「
    違反道路交通管理事件統一裁罰基準及處理細則」，係為便
    利公路主管機關及警察機關於處理違反道路交通管理事件能
    有統一之程序及裁罰標準而訂定之行政規則；而該細則第44
    條第1 項有關違反道路交通管理事件行為人，未依規定自動
    繳納罰鍰，或未依規定到案聽候裁決，處罰機關應於逾越應
    到案期限60日之3 個月內依標準表逕行裁決之規定，僅在促
    使各處罰機關儘速處理，以免形成法律關係不確，無法達成
    交通管理之行政目的，並同時保障人民權益。是該細則第44
    條第1 項之規定應係裁決機關內部控管執行依據之訓示規定
    ，若有遲誤，不生不得裁決之效果（台灣高等法院90年度交
    抗字第383 號交通事件裁定參照）。故本件原處分機關於異
    議人違規後逾越應到案期限60日之3 個月內始作成裁決，不
    影響原處分之效力，先與敘明。
（二）依上開違反道路交通管理事件統一裁罰基準及處理細則之
      規定，凡行為人逾越繳納期限或經逕行裁決處罰者，處罰
      機關即一律依標準表規定之金額處以罰鍰，此屬法律授權
      主管機關就裁罰事宜所訂定之裁量基準，如主管機關就罰
      鍰之額度未逾越法律明定得裁罰之上限，即無裁量逾越之
      情，並非法所不許。且查本件舉發通知單上，業據異議人
      於收受通知聯者簽章欄處簽名（見本院卷第6 頁），足徵
      異議人對於本案之應到案期限係95年1 月20日知悉甚詳，
      參以原處分機關交通部公路總局高雄區監理所於違反道路
      交通管理事件不服裁決聲明異議案件移送書之事實欄已敘
      明：「曾君未曾向本所提出申訴，．．．」，嗣於97年8
      月5 日始向公路總局高雄區監理所提出聲明異議狀陳述不
      服，此期間顯逾舉發通知單上所載95年1 月20日前之應到
      案日期30日以上，故原處分機關於97年7 月18日依道路交
      通管理處罰條例第9 條、違反道路交通管理事件統一裁罰
      基準及處理細則第41條第4 項掣開本件裁決書，並依前開
      基準表規定裁處最高額罰鍰10,800元，該罰鍰額度並未逾
      越法律明定得裁罰之上限，自非法所不許。
(三)再道路交通管理處罰條例係立法院三讀通過，經總統公佈之
    法律，該條例第12條第1 項課以使用吊銷、註銷之牌照行駛
    者，處汽車所有人新臺幣3,600 元以上10,800元之義務，除
    著眼於人民利益（即保護受規範者之生命、身體權），亦係
    為增進公共利益所必要，符合憲法第23條之要求，與憲法並
    無牴觸，係現行有效並合憲之法律，且其限制之程度與裁罰
    額度亦符合比例原則，則行政機關依據該法律之規定，對於
    違反義務之行為人進行裁罰，並無違法之處。罰鍰金額，乃
    行政機關依據行為人違規情節輕重，於法定限度內，依其職
    權所為之裁量權限，司法機關應予尊重，僅得就行政機關所
    為裁罰合法與否為審查，本件原處分機關公路總局高雄區監
    理所既係依據現行合法有效之道路交通管理處罰條例及其所
    授權制定之違反道路交通管理事件統一裁罰基準及處理細則
    、違反道路交通管理事件統一裁罰基準表，對異議人之違規
    行為進行裁處，於法即屬有據，亦無裁量逾越而違反比例原
    則之情事，法院即應予尊重，而無變更處罰之裁判之必要。
    從而，異議人所執此部分異議理由，認應屬無據而不可採，
    則原處分機關於97年7 月18日依前揭細則之規定裁處受處分
    人罰鍰10,800 元，於法並無違誤。
（四）再異議人雖稱就本件違規行為已繳納罰鍰，並提出95年10
    月2 日高市府交裁字第32-NO0000000號裁決書為佐，然該裁
    決書，係就異議人使用註銷駕駛執照駕車而違反道路交通管
    理處罰條例第21條第1 項第6 款，因逾越應到案日期而遭裁
    處12,000元罰鍰，有舉發違反道路交通管理事件通知單、裁
    決書影本，及本院電話記錄查詢表各1 紙可稽（見本院卷第
    15、18、19頁），與本件異議人違反道路交通管理處罰條例
    第12條第1 項第4 款、第12條第2 項使用註銷之牌照行駛，
    係屬不同之違規態樣，並非同一事件，異議人辯稱就同一事
    件重覆處罰，似有誤解。
（五）綜上所述，受處分人確有使用註銷之牌照行駛之違規事實
      ，原處分機關據此引用道路交通管理處罰條例第12條第1
      項第4 款、第12條第2 項之規定，裁處受處分人罰鍰
      10,800元，於法並無違誤，受處分人之異議為無理由，應
      予駁回。
二、據上論斷，應依道路交通案件處理法第19條，裁定如主文。
中    華    民    國    98    年    3     月    23    日
                             交通法庭  法  官  黃繼瑜
以上正本證明與原本無異。
如不服本裁定應於送達後5日內向本院提出抗告狀。
中    華    民    國    98    年    3     月    23    日
                                       書記官  曾小玲


司法院資訊處製作；財團法人民間司法改革基金會備份。
